【裁判字號】    89,台上,1734
【裁判日期】    890406
【裁判案由】    違反毒品危害防制條例
【裁判全文】
最高法院刑事判決                              八十九年度台上字第一七三四號
    上  訴  人  甲○○
右上訴人因違反毒品危害防制條例案件，不服台灣高等法院台南分院中華民國八十八
年十二月二日第二審判決（八十八年度上訴字第一二○三號，起訴案號：台灣雲林地
方法院檢察署八十七年度偵字第五六五八號），提起上訴，本院判決如左：
    主  文
原判決撤銷，發回台灣高等法院台南分院。
    理  由
本件原判決認定：上訴人甲○○意圖營利，於民國八十七年十月十五日某時，在雲林
縣虎尾鎮○○路一二一巷一號鄭文富賃居處，販賣安非他命一包予鄭文富，代價新台
幣（下同）五千元，嗣經警先後於八十七年十一月十七日下午一時、同日下午二時三
十分許，分別在雲林縣虎尾鎮○○路「金冠美保齡球」前上訴人身上及鄭文富上址租
處頂樓陽台草叢中，查扣其所有之安非他命十二包（淨重十三‧○四公克，包裝重四
‧七六公克），始查悉上情等情，因而撤銷第一審不當之判決，改判仍論處上訴人販
賣第二級毒品罪刑，固非無見。
惟查：(一)刑事案件不待被告陳述得逕行判決者，應以被告經合法傳喚，無正當理由不
到庭者為限。本件上訴人前因連續轉讓第二級毒品案件，經台灣雲林地方法院於八十
八年九月二十八日起羈押於台灣雲林看守所，並經該法院於八十八年十一月十五日判
處有期徒刑八月確定，於同日送台灣雲林監獄雲林分監執行，指揮書執畢日期為八十
九年五月二十七日，此有台灣雲林地方法院押票正本及台灣雲林地方法院檢察署檢察
官執行指揮書傳真稿各乙紙在卷可稽（見本院卷第二十四頁、三十頁）。如屬無訛，
原審於八十八年十一月四日指定審判日期八十八年十一月二十五日傳喚上訴人之傳票
，因上訴人已於八十八年九月二十八日起羈押或入監執行，依刑事訴訟法第五十六條
第二項規定，原審即應向該監所長官囑託送達，方屬合法。原審竟向上訴人之住所為
送達，而由上訴人之祖母收受（見原審卷第四十五頁送達證書），其送達程序難謂合
法，原審不待上訴人到庭逕行判決，自非適法。(二)共同被告不利於己之陳述，固得採
為其他共同被告犯罪之證據，惟此項不利之陳述，須無瑕疵可指，而就其他方面調查
，又與事實相符，始得採為其他共同被告犯罪事實之認定。且有罪之判決書，對於被
告有利之證據不採納者，應說明其理由，為刑事訴訟法第三百十條第二款所明定，故
有罪判決書對於被告有利證據，如不加以採納，必須說明其不採納之理由，否則即難
謂非判決不備理由之違法。原判決認定上訴人於八十七年十月十五日某時以五千元之
代價販賣安非他命一包予鄭文富，係以共同被告鄭文富於第一審法院審理時之供詞為
主要論據。但鄭文富於警局偵訊時係供稱：「我自八十七年十月十五日左右開始吸食
安非他命，最後一次吸食是八十七年十一月十六日十八時許在我租屋處吸食，」、「
（你吸食之安非他命由何處來﹖）是甲○○因為暫住在我家，所以他送我吸食。」（
見警刑字第九九八九號警卷第五頁反面、六頁）；嗣其於檢察官偵查中亦證稱：「（
有向你拿錢﹖）沒有﹖因他（指上訴人）住我處，沒有給我房租，所以分我吸食」、
「（你本有向他收房租﹖）沒有，我未向他收房租，他自己不好意思才給我吸食……
」（見偵查卷第六頁），均未指上訴人有販賣安非他命給渠。迨第一審法院審理中鄭
文富始翻異前詞，改稱：「（八十七年）十月二十五日（上訴人）有拿給我吸，十月
十五日是朋友與被告（指上訴人）一起去也有拿給我吸。」、「房租每月五千元，被
告有說要付，但我說不用，有講拿安非他命來抵房租，被告同意，共抵了十幾次」、
「（是誰提議拿安非他命抵房租﹖）並沒有約定，是我要吸安非他命，他就拿給我吸
」、「有講好是要抵房租」、「被告未付房租，……我告訴他不用付房租，被告拿毒
品給我吸食，可能是要抵付房租之意思，總共拿了十幾次給我吸食。」、「（為何吸
安非他命十幾次可以不付錢﹖）是被告自己拿給我吸食，是被告欠我錢，拿去打電玩
向我借，給我吸食的意思是要抵欠款，……但此事我們並未言明，……是他主動要給
我吸食，房租、借款我都未向他要，安非他命係被告送我的，自己有錢，不必向他收
房租」、「（為何上次說安非他命是要抵房租﹖）我心裏未有想要拿此抵房租，每天
可賺二千元，……不差那房租五千元」（見一審卷第二十五頁正、反面、第三十一頁
正、反面）。是鄭文富於一審法院審理中對上訴人給渠安非他命之原因，或稱：抵房
租，或稱：抵欠款，或稱：抵房租、欠款；另鄭文富對上訴人以安非他命抵房租、欠
款雙方有否同意或約定乙節，或稱：上訴人有同意，或稱：渠與上訴人未約定，前後
供述不一。原審未予調查釐清並說明以鄭文富在一審法院審理中之何種供述為其論證
之理由，已有可議，且鄭文富上開於警局調查及檢察官偵查中對上訴人有利之證詞，
原判決不予採納復未說明不加以採納之理由，均有判決不備理由之違法。況所謂「販
賣」須行為人以營利為目的，將毒品販入或賣出。果鄭文富於一審法院審理中所述上
訴人係以安非他命供渠吸食俾抵房租、欠款乙節屬實，則上訴人是否以之營利，非無
研求餘地。(三)按案件經判決確定者，應諭知免訴之判決。刑事訴訟法第三百零二條第
一款亦定有明文。上訴人另基於概括犯意，自八十七年十月十五日起至同年十一月十
七日止，在雲林縣虎尾鎮○○路一二一巷一號九樓之七，連續十多次以玻璃燈泡燒烤
安非他命後，無償提供予鄭文富施用等情，業據台灣雲林地方法院於八十八年十月二
十九日以八十八年度訴字第二五七號刑事判決認上訴人連續轉讓第二級毒品，而判處
上訴人有期徒刑八月，並於八十八年十一月十五日確定，有該刑事判決正本及台灣雲
林地方法院檢察署檢察官執行指揮書傳真稿存卷可證（見本院卷第二十頁、三十頁）
。則上訴人所犯該罪行是否與本案為同一案件﹖本件應否諭知免訴之判決﹖原審未詳
予調查、認定，亦有應於審判期日調查之證據而未予調查之違法。上訴人上訴意旨指
摘原判決不當，非無理由，應認原判決有撤銷發回更審之原因。又原判決認上訴人被
訴連續販賣安非他命罪嫌不能證明而不另為無罪諭知之部分，檢察官係依連續犯裁判
上一罪關係起訴，基於審判不可分原則，併予發回。
據上論結，應依刑事訴訟法第三百九十七條、第四百零一條，判決如主文。
中      華      民      國    八十九    年      四      月      六      日
                              最高法院刑事第十二庭
                                  審判長法官  陳  炳  煌
                                        法官  陳  正  庸
                                        法官  陳  世  雄
                                        法官  徐  文  亮
                                        法官  吳  信  銘
      右正本證明與原本無異
                                              書  記  官
中      華      民      國    八十九    年      四      月     十一     日


司法院資訊處製作；財團法人民間司法改革基金會備份。
